臺灣嘉義地方法院民事判決
109年度嘉小字第966號
原      告  臺灣產物保險股份有限公司臺南分公司

法定代理人  蘇文志  
訴訟代理人  涂鈺加  
            陳冠宏  
被      告  劉裕斌  


訴訟代理人  唐義    

上列當事人間請求侵權行為損害賠償事件，本院於民國110年1月
25日言詞辯論終結，判決如下：
    主  文
被告應給付原告新臺幣(下同)15,314元，及從民國109年9月18日
起到清償日止，按照週年利率百分之5計算的利息。
原告其餘之訴駁回。
訴訟費用1,000元，由被告負擔678元，其餘由原告負擔。
本判決原告勝訴部分可以假執行。　　　　　　
    事實及理由
一、原告主張：被告於民國107年9月25日14時15分左右，駕駛車
    牌號碼000-0000號自用小客車，於嘉義市東區嘉義市政府前
    停車場內，因逆向未遵行應遵行的標線方向行駛，且左方車
    未讓右方車先行，與原告承保訴外人許桑桑所有，由陳旭信
    駕駛的車牌號碼000-0000號自小客車（下稱系爭車輛）發生
    碰撞，致系爭車輛受損，修理費為22,592元（含零件費用13
    ,292元、烤漆費用6,000元、工資3,300元）。原告已依保險
    契約給付保險金，故依保險法第53條取得代位求償權。依民
    法第184條第1項前段、第191條之2及保險法第53條等規定提
    起本件訴訟等語，並聲明：被告應給付原告22,592元，以及
    從起訴狀繕本送達隔日起到清償日止，按照年息百分之5計
    算的利息。
二、被告答辯：對於系爭事故，被告駕車有過失不爭執。但本件
    車禍發生在停車場內，兩車是在會車，系爭車輛的駕駛也有
    沒注意車前狀況的過失，主張肇事責任兩造應該各負一半等
    語。並聲明：原告之訴駁回。
三、得心證之理由：
（一）按故意或過失，不法侵害他人之權利者，負損害賠償責任
      ；汽車、機車或其他非依軌道行駛之動力車輛，在使用中
      加損害於他人者，駕駛人應賠償因此所生之損害，民法第
      184條第1項前段、第191條之2前段有明文規定。
（二）原告主張被告於上開時間、地點駕駛被告車輛，未依遵行
      標線行駛，且左方車未讓右方車先行，而與系爭車輛發生
      碰撞，導致系爭車輛受損等情形，已經提出道路交通事故
      當事人登記聯單、道路交通事故現場圖、現場照片為證，
      並經本院調閱系爭事故肇事資料，被告也不爭執，可以相
      信為真實。所以，原告依照侵權行為的規定請求被告負擔
      賠償責任，應屬有據。
（三）按不法毀損他人之物者，被害人得請求賠償其物因毀損所
      減少之價額，民法第196條分別定有明文；又依民法第196
      條請求賠償物被毀損所減少之價額，得以修復費用為估定
      之標準，但以必要者為限（例如︰修理材料以新品換舊品
      ，應予折舊），此有最高法院77年度第9次民事庭會議決
      議可資參照。所以，被害人得以修理費用作為其物因毀損
      所減少價額之計算依據，但其中以新品更換舊品，且因此
      提高該物整體價值者，該更換之新品即非屬損害發生前物
      之原狀，則該更換新品所支出之費用，應予計算其折舊。
      　
（四）原告主張系爭車輛因被告過失行為支出修繕費用22,592元
      （含零件費用13,292元、烤漆費用6,000元、工資3,300元
      ）的事實，有提出估價單為證（本院卷第23頁）。系爭車
      輛是107年3月出廠使用，有卷附原告提出的出行照資料附
      卷可證（本院卷第21頁）。則系爭車輛到本件車禍發生時
      （107年9月25日），已經使用7月，系爭車輛既然是使用
      新品（零件）更換，更換零件的費用就應該依法折舊計算
      。而車輛零件折舊率計算是依照行政院所頒固定資產耐用
      年數表及固定資產折舊率表，【非運輸業用客車、貨車】
      的耐用年數為5年，依平均法計算其折舊結果（即以固定
      資產成本減除殘價後的餘額，按照固定資產耐用年數表規
      定的耐用年數平均分攤，計算折舊額），每年折舊率為5
      分之1，另外參酌營利事業所得稅查核準則第95條第6項規
      定「固定資產提列折舊採用平均法、定率遞減法…者，以1
      年為計算單位，其使用期間未滿1年者，按實際使用之月
      數相當於全年之比例計算之，不滿1月者，以1月
      計」。以前述基準計算，則零件扣除折舊後之修復費用估
      定為12,577元【計算方式：1.殘價＝取得成本÷( 耐用年數
      ＋1)即13,932÷(5+1)≒2,322（小數點以下四捨五入）；2.
      折舊額 ＝(取得成本－殘價)×1/（耐用年數）×（使用年數
      ）即(13,932－2,322) ×1/5×（0+7/12）≒1,355（小數點以
      下四捨五入）；3.扣除折舊後價值＝（新品取得成本－折舊
      額）即13,932－1,355＝12,577】。扣除折舊後的零件費用
      為12,577元，加上不必扣除折舊的工資
      用3,300元，烤漆費用6,000元，合計21,877元。 
（五）按損害之發生或擴大，被害人與有過失者，法院得減輕賠
      償金額，或免除之，民法第217條定有明文。此項規定之
      目的，在謀求加害人與被害人間之公平，故在裁判上法院
      得以職權減輕或免除之（最高法院85年台上字第1756號判
      例意旨參照）。次按汽車行駛時，駕駛人應注意車前狀況
      ，並隨時採取必要之安全措施，道路交通安全規則第94條
      第3項有明文規定。系爭車輛駕駛行經無號誌的交岔路口
      ，亦未注意車前狀況減速慢行作隨時停車之準備，致與被
      告駕駛的車輛發生碰撞，對於損害的發生亦與有過失甚明
      。本院審酌肇事時兩造過失的輕重，認原告保戶應負30%
      過失責任，被告應負擔70%過失責任，故被告應賠償原告
      的金額為15,314元（21,877元×70%＝15,314，元以下四捨
      五入)。
（六）因此，原告依據保險代位及侵權行為的法律關係，請求被
      告賠償15,314元，以及從起訴狀繕本送達的次日即109年9
      月18日起到清償日止，按照週年利率百分之5計算的利息
      部分，有理由，應該准許；超過前述應該准許範圍的請求
      ，欠缺法律的依據，應該駁回。
四、本件原告勝訴部分，是就民事訴訟法第436條之8第1項適用
    小額程序所為被告敗訴的判決，依同法第436條之20規定，
    應依職權宣告假執行。
五、本件訴訟費用，依照民事訴訟法第79條規定，應該由兩造按
    照勝敗的比例分擔。經查，本件訴訟費用是原告繳納的第一
    審裁判費1,000元，有本院自行收納款項收據可以證明。因
    此，本院一併確定被告應該負擔的費用額為678元【計算式
    ：15,314元÷22,592元×1,000元≒678元，元以下四捨五入
    】，其餘的由原告負擔。 　　　　　　
中　　華　　民　　國　　110 　年　　2 　　月　 　8　　日
                  臺灣嘉義地方法院嘉義簡易庭
                                  法　官　吳芙蓉
以上正本係照原本作成。
如對本判決上訴，須於判決送達後20日內向本庭（嘉義市文化路
308之1號）提出上訴狀（均須按他造當事人之人數附繕本）。
民事訴訟法第436條之24第2項規定：對小額程序之第一審裁判之
上訴或抗告，非以其違背法令為理由，不得為之。
中　　華　　民　　國　　110 　年　　2 　　月　　8 　　日
                                  書記官  葉芳如